臺灣高雄地方法院民事裁定　　　　　　 95年度家聲字第326號
聲　請　人　郭清寶
上聲請人聲請核定遺產管理人報酬事件，本院裁定如下：
  主  文
聲請人任被繼承人甲○○遺產管理人之報酬定為新台幣伍萬元。
程序費用新臺幣壹仟元由被繼承人甲○○遺產負擔。
  理  由
一、聲請意旨略以：聲請人前經本院以94年度財管字第69號裁定
    選任為被繼承人甲○○之遺產管理人，並依法辦理遺產管理
    人登記，執行民法第1179條所定遺產管理人職務，編制遺產
    清冊及其他相關遺產管理人職務，聲請人認擔任本件遺產管
    理報酬，衡量所付出之勞力及與被繼承人之關係等，應以新
    臺幣（下同）5 萬元為合理，然本件遺產於所有法定繼承人
    拋棄繼承後，覓無被繼承人之親屬出面召集或參加親屬會議
    ，爰提出本件聲請。另聲請人先行墊付本件遺產管理費用共
    2379元，含聲請公示催告裁判費1000元、登報費用900 元、
    地政規費100 元、郵寄費用379 元等語。
二、按遺產管理人，得請求報酬，其數額由親屬會議按其勞力及
    其與被繼承人之關係酌定之，民法第1183條定有明文；又依
    民法規定應開親屬會議時，由當事人、法定代理人或其他利
    害關係人召集之；親屬會議不能召開或召開有困難時，依法
    應經親屬會議處理之事項，由有召集權人聲請法院處理之，
    復分據民法第1129條及第1132條第2 項前段所明定。
三、經查：
  (一)本件被繼承人甲○○死亡後，因全體繼承人均拋棄繼承，且
    末經親屬會議選定遺產管理人，聲請人前經本院選任為被繼
    承人之遺產管理人，其業已辦理遺產管理人登記，且編制遺
    產清冊且聲請本院拍賣遺產等情，業據聲請人提出本院指定
    遺產管理人裁定、土地登記謄本、遺產清冊、代墊費用之收
    據、公示催告聲請狀及刊登公示催告新聞紙、（95）理維寶
    字第95021701號至00000000號、00000000號、950216號、
    95080201號函、高雄高等行政法院95年度簡字第251 號答辯
    狀及答辯二狀暨判決書、本院95年度拍字第2575號裁定為證
    ，經核相符，堪認為真實無訛；又由被繼承人之全體繼承人
    均拋棄繼承，且未能召集親屬會議選定遺產管理人，致須經
    本院另行選任聲請人為該被繼承人之遺產管理人等前情，亦
    堪肯認被繼承人甲○○之親屬會議應有不能召開或召開有困
    難情事，故聲請人以此理由，聲請本院酌定其擔任遺產管理
    人之報酬，合符上揭法律規定，洵屬有據。
  (二)茲審酌聲請人提出被繼承人遺產遺產清冊記載：被繼承人遺
    有土地及建物各一筆，其公告現值總合約828 萬餘元，並無
    存款債權，有2 筆公法上債務及為遺產管理人所漏列之9 百
    萬元之借款債務，是遺產及遺債情況固不複雜，然聲請人因
    係遺產管理人而為被繼承人進行高雄高等行政法院95年度簡
    字第251 號案件審理並聲請法院拍賣遺產以清償債務，處理
    上開遺產遺債所需時間及人力耗費，尚屬非易，並參考財政
    部訂頒之「代管無人承認繼承遺產作業要點」第14點第3 項
    有關國有財產局聲請法院酌定管理遺產報酬之標準不得低於
    遺產現值百分之一規定，認聲請人擔任被繼承人甲○○遺產
    管理人之報酬金額，應核定為50,000元。爰酌定如主文第1
    項所示。
  (三)另聲請人所主張代墊支出遺產管理費用共2379元部分，因此
    部分費用係有公益費用之性質，應屬民法第1150條所定遺產
    管理費用範圍，自應由遺產中支付，與本院前酌定之遺產管
    理人報酬性質相同，應係由遺產管理人於遺產清償債務程序
    予以主張分配，自無庸聲請本院裁定，附此敘明。
四、末按依法應由關係人（包括聲請人、相對人及其他利害關係
    人）負擔費用者，法院裁定命關係人負擔時，應一併確定其
    數額，非訟事件法第24條第1 項所明定。經核本件聲請事件
    ，應徵之程序費用1,000 元，依非訟事件法第157 條規定，
    應由遺產負擔，爰併予確定如主文第2 項所示，附此敘明。
五、依非訟事件法第157 條、第24條第1 項，裁定如主文。
中　　華　　民　　國　　96　　年　　1 　　月　　11　　日
                  家事法庭法　官　楊智守
上為正本係照原本作成
如對本裁定抗告須於裁定送達後10日內向本院提出抗告狀
中　　華　　民　　國　　96　　年　　1 　　月　　11　　日
                          書記官　李憶如
